【裁判字號】    89,台上,2621
【裁判日期】    890511
【裁判案由】    侵占
【裁判全文】
最高法院刑事判決                              八十九年度台上字第二六二一號
    上  訴  人  甲○○
    選任辯護人  田
右上訴人因侵占案件，不服台灣高等法院中華民國八十八年十一月十八日第二審更審
判決（八十八年度重上更(三)字第一八二號，起訴案號：台灣台北地方法院士林分院檢
察署八十三年度偵字第七七五號），提起上訴，本院判決如左：
    主  文
原判決撤銷，發回台灣高等法院。
    理  由
本件原判決認定上訴人甲○○自民國八十一年間起，在年代國際股份有限公司（下稱
年代公司）任職，擔任業務部職員，負責向各影視社收取款項，為從事業務之人。竟
基於概括之犯意，意圖為自己不法之所有，自八十一年六月間起至八十二年七月三十
一日止，先後將向原判決附表所示之影視社收取之款項，總計新台幣（下同）五十九
萬七千九百五十元，侵占入己。嗣於八十二年七月三十一日離職，迨同年十二月間，
經年代公司對帳時，始發覺等情。因而撤銷第一審判決，改判論處上訴人連續意圖為
自己不法之所有，而侵占對於業務上所持有之物罪刑，固非無見。
惟查：證據雖已調查而其內容尚未明瞭者，即與未經調查無異，如遽行判決，仍屬應
於審判期日調查之證據而未予調查。上訴人於第一審法院已提出益鴻、美佳、欣捷、
宏立、龍穎、千奇、阡好等影視社所簽發之支票（影本附於第一審卷第五十六至六十
四頁），辯稱各該款項係離職前應收未收之帳款，嗣後已陸續收回，繳回公司，並未
侵占。嗣又於原審法院提出常春、東海、阡好、旻峰等影視社出具之證明書，證明各
該款項，係離職後之八十三年間始收取繳回公司（見原審上訴卷第三十、三十一頁）
，並未侵占。年代公司之業務主任帥景春亦證稱，上訴人離職之後，伊曾數次陪同上
訴人前往收取離職前已到期，而尚未收取之款項（見偵查卷第四十頁背面、原審更(三)
卷第三十九頁背面）；另年代公司之法務人員陳勇仁也證稱，上訴人於第一審法院所
提出之支票，係八十二年七月三十一日以前應收，至八十三年七月間始收回之款項（
見第一審卷第五十一頁），上訴人離職後仍向客戶收回一、二十萬元，繳回公司（見
原審更(一)卷第二十八頁背面）。以上情形，如果無訛，則上訴人於離職後所收回之前
揭支票，究竟係本案之貨款，或與本案無關之其他款項？如屬本案貨款，其金額若干
？係涉案貨款之全部或一部？尚未明瞭。本院前三次發回意旨，均已指出，應予查明
（見原審更(一)卷第三頁背面、更(二)卷第四頁、更(三)卷第五頁）。乃原判決僅說明上訴
人向龍穎、宏立二家影視社所收取之支票與本案貨款無關，業據證人方正平、林建宏
供明外（見原判決第三面第十六行至第四面第四行），其餘部分（益鴻、美佳、欣捷
、千奇、阡好等五家影視社所簽發之支票，及常春、東海、阡好、旻峰等四家影視社
所出具之證明書），究竟與本案有無關係，仍屬不明，原審未予徹查明白，即遽行判
決，仍屬應於審判期日調查之證據而未予調查。上訴意旨指摘原判決不當，為有理由
，應認仍有撤銷發回更審之原因。另原判決不另為無罪諭知部分，檢察官係依連續犯
裁判上一罪關係起訴，基於審判不可分原則，併予發回。又本件雖屬刑事訴訟法第三
百七十六條第三款所列之案件，惟於（八十四年十月二十日公布）修正刑事訴訟法施
行前原得上訴於第三審法院，且已繫屬於法院，依刑事訴訟法施行法第五條第一項規
定，仍應依施行前之法定程序終結之，附此說明。
據上論結，應依刑事訴訟法第三百九十七條、第四百零一條，判決如主文。
中      華      民      國    八十九    年      五      月      十一    日
                              最高法院刑事第十二庭
                                  審判長法官  陳  炳  煌
                                        法官  陳  正  庸
                                        法官  陳  世  雄
                                        法官  徐  文  亮
                                        法官  黃  正  興
      右正本證明與原本無異
                                              書  記  官
中      華      民      國    八十九    年      五      月     十八     日


司法院資訊處製作；財團法人民間司法改革基金會備份。
